---
title: "R con SQL"
author: "Cesar Arturo Ulloa Torres"
date: "`r Sys.Date()`"
output: word_document
---

```{r setup, include=FALSE}
knitr::opts_chunk$set(echo = TRUE)
```

Para realizar un proceso similar en R, usamos las librerías DBI para gestionar bases de datos y odbc para realizar la conexión por medio de controladores, siendo el equivalente a pyodbc en python

```{r}
library(DBI)
library(odbc)

# Definir parámetros de conexión
server <- "LAPTOP-Arturo"    # nombre del servidor
database <- "Acciones"       # nombre de la base de datos

# Conectar a la base de datos usando ODBC
con <- dbConnect(odbc(),
                 Driver   = "ODBC Driver 17 for SQL Server",
                 Server   = server,
                 Database = database,
                 Trusted_Connection = "Yes")  # Usar autenticación de Windows
```

Ahora, usamos la librería quantmod, que funciona de manera similar a yfinance, con esta extraemos los datos de acciones

```{r}
library(quantmod)

# Definir el Ticker
Ticker <- "NVDA"

# Descargar los datos de Yahoo Finance
getSymbols(Symbols = Ticker, 
            src = "yahoo", 
            from = as.Date("2020-01-01"), 
            to = as.Date("2024-12-31"),
            auto.assign = TRUE)

# Los datos se guardan en un objeto llamado igual que el ticker: NVDA
head(NVDA, 10)  # Mostrar las primeras 10 filas
```

En el caso de R, no existe como tal columnas multinivel, pero vemos que en cada columna hay un prefijo que indica el nombre de la empresa, para eliminarlo, convertir el tipo de tabla a un dataframe y reordenar las columnas del dataframe para que se asemejen al proceso realizado en python empleamos las siguientes funciones:

```{r}
# Convertir de xts/zoo a data.frame clásico
Nvidia1 <- data.frame(Date = index(NVDA), coredata(NVDA))

# Eliminar el prefijo "NVDA." de los nombres de columnas
colnames(Nvidia1) <- gsub("NVDA\\.", "", colnames(Nvidia1))

# Reordenar las columnas manualmente
Nvidia1 <- Nvidia1[, c("Date", "Close", "High", "Low", "Open", "Volume")]

# Verificar el resultado
head(Nvidia1, 10)
```

Ahora, con la tabla lista, procedemos a importar el dataframe a SQL usando los parámetros con los que hicimos la conexión inicialmente

```{r}
library(DBI)
# Escribir el data.frame en la base de datos
dbWriteTable(con, 
             name = "Nvidia",     # Nombre de la tabla en SQL Server
             value = Nvidia1,     # DataFrame que quieres guardar
             overwrite = TRUE,    # Reemplaza la tabla si ya existe
             row.names = FALSE)   # No guardar índices como columna

```

Ahora, realizamos la misma consulta de ejemplo para probar si se ha realizado la importación correctamente


```{r}
library(DBI)
# Realizar la consulta SQL directamente
Nvidia2023 <- dbGetQuery(con, "
                        SELECT * 
                        FROM Nvidia
                        WHERE YEAR(Date) = 2023
                        ORDER BY Date ASC
                        ")

# Verificar las primeras filas
head(Nvidia2023, 10)
```

Por último, para corroborar que la consulta fue generada correctamente, extraemos el primer y último valor del dataframe


```{r}
# Extraer la primera fila
primera_fila <- head(Nvidia2023, 1)

# Extraer la última fila
ultima_fila <- tail(Nvidia2023, 1)

# Unir ambas filas verticalmente
df_unido <- rbind(primera_fila, ultima_fila)

# Mostrar el resultado
print(df_unido)
```
